【裁判字號】    99,台上,4039
【裁判日期】    990630
【裁判案由】    違反稅捐稽徵法
【裁判全文】
最高法院刑事判決            九十九年度台上字第四０三九號
上  訴  人  甲○○
上列上訴人因違反稅捐稽徵法案件，不服台灣高等法院中華民國
九十七年十一月二十五日第二審更審判決（九十七年度上更(一)字
第三八八號，起訴案號：台灣台北地方法院檢察署九十三年度偵
緝字第一三八五號），提起上訴，本院判決如下：
    主  文
上訴駁回。
    理  由
按刑事訴訟法第三百七十七條規定，上訴於第三審法院，非以判
決違背法令為理由，不得為之。是提起第三審上訴，應以原判決
違背法令為理由，係屬法定要件。如果上訴理由書狀並未依據卷
內訴訟資料，具體指摘原判決不適用何種法則或如何適用不當，
或所指摘原判決違法情事，顯與法律規定得為第三審上訴理由之
違法情形，不相適合時，均應認其上訴為違背法律上之程式，予
以駁回。本件上訴人甲○○上訴意旨略以：(一)台泥實業股份有限
公司（下稱台泥公司）自民國九十年初起，實際上並無可供周轉
之營運資金，此有該公司所得資料暨營業稅申報資料及公司存摺
可證，不動產亦為債權人查封，無從變現，上訴人根本無錢可代
甘宏森扣繳租賃所得稅款，況證人即台泥公司財務經理曾春美亦
證稱，台泥公司當時帳戶都沒錢，更以其私人名義對外借錢支應
，而該逐月到期之房租支票，並非由台泥公司之資產所支應，係
上訴人勉力向外調借兌現，業經原審調閱台泥公司之財務報表及
綜合所得稅ＢＮＡ給付清單，足以證明，台泥公司何來可讓上訴
人侵占挪用之代扣稅款存在？是以，台泥公司或上訴人並無持有
國庫之稅款，遑論易持有為所有之犯行。本件充其量僅為甘宏森
得依租賃契約向台泥公司及其保證人請求給付積欠租金（租賃所
得稅款部分），或國稅局得向台泥公司追索稅款及處以罰款之行
政罰而已，要與稅捐稽徵法第四十二條第二項規定無涉。原判決
顯有適用法規不當及違反經驗法則、論理法則之謬誤。原判決又
謂上訴人簽交甘宏森之每月租金支票面額已經扣除雙方約定每月
租金數額之百分之十，則上訴人已扣取並持有出租人甘宏森之租
金所得稅款云云，認定事實與理由或理由間均不相適合，有判決
理由矛盾暨不備理由之違法。(二)上訴人於原審一再表示檢察官應
舉證證明上開代扣稅款之存在，公訴人迄今未就上訴人該當犯罪
構成要件之犯行提出證據以憑認犯罪事實；又法院依職權調查之
證據，均無法證實台泥公司有可供上訴人侵占並挪用之代扣稅款
，自無從為上訴人有罪之認定。原判決認定犯罪事實，未依證據
為之，且有以推測或擬制方式，認定上訴人有罪，應有違法云云
。惟查原判決依憑上訴人之部分自白，台泥公司變更登記表影本
，房屋租賃契約影本二份，支票影本十紙，財政部台灣省北區國
稅局新店稽徵所九十七年九月二十五日北區國稅新店一字第０九
七一０一六０七一號函所檢附台泥公司九十年綜合所得稅ＢＮＡ
給付清單等證據，資以認定上訴人有原判決事實欄所記載之犯罪
事實，因而撤銷第一審之科刑判決，改判仍依修正前刑法連續犯
之規定，論處上訴人連續扣繳義務人侵占已扣繳之稅捐罪刑（處
有期徒刑三月，減為有期徒刑一月又十五日），已詳述其依憑之
證據及認定之理由。對於上訴人否認有何違反稅捐稽徵法犯行，
辯稱：伊有向國稅局申請分期繳納未獲同意；公司從建築到航太
科技的轉換剛好遇到景氣困難，伊公司的一般薪資及營運費用及
伊本身及高層主管都沒有領薪水，除了能維持公司營運以外，在
九十年及九十一年，伊就向國稅局要求緩繳，不可能侵占，當初
伊也是對外舉債來支付租金，沒有所謂扣下來問題云云。原審上
訴人之辯護人辯護意旨主張：檢察官並未證明台泥公司有代扣稅
款的事實存在就起訴，且十二張支票交付當時都還沒到期，屆期
會不會兌換還不一定，上訴人回答公司沒有任何款項，何來代扣
稅款存在，而且上訴人能夠在承租地點繼續待下去，努力的使支
票兌換，何來侵占行為云云。經綜合調查證據之結果，認不可採
，已在判決內詳予指駁，並說明其理由。就公訴人所指上訴人未
將九十一年十月一日至九十一年十二月十日之租金所得代扣稅款
新台幣二萬二千五百九十八元繳交國庫，認此部分另涉有稅捐稽
徵法第四十二條第二項之侵占代扣繳稅捐罪嫌云云，經審理結果
認為此部分犯罪不能證明。惟公訴人既認此部分與前開論罪科刑
部分為修正前刑法連續犯之裁判上一罪關係，爰不另為無罪之諭
知，亦在判決內加以說明。原判決所為論述，核與卷證資料相符
，從形式上觀察，並無違背法令之情形。按採證認事、證據之取
捨及證據證明力之判斷，俱屬事實審法院之職權，苟無違背證據
法則，自不能指為違法。且原判決依憑上訴人自承其為台泥公司
之負責人，代表台泥公司與甘宏森簽訂房屋租賃契約，房租支付
方式為於租期之第一個月一次簽發十二張，每月十日逐月到期之
支票予出租人甘宏森等情，以及房屋租賃契約影本，支票影本，
財政部台灣省北區國稅局新店稽徵所檢附之台泥公司九十年綜合
所得稅ＢＮＡ給付清單等證據，認定上訴人應當知悉扣除之每月
租金百分之十，即為租金所得之扣取稅款，且其簽交予甘宏森每
月之租金支票，均已扣除租金百分之十，上訴人已扣取並持有出
租人甘宏森之租金所得稅款自應依所得稅法規定，於每月十日前
將上一月內所扣租金百分之十之稅款向國庫繳清，上訴人並未依
此而為，顯然將因代扣而持有之稅款挪供公司營運之用，自屬變
易持有為所有，而侵占扣繳義務人已扣繳之稅捐等情。對於上訴
人所辯因經濟不景氣，台泥公司經營發生困難而無法繳付上開稅
款，有依稅捐稽徵法之規定申請延期繳納，且已依稅捐稽徵法第
四十八條之一規定依法主動申請，無侵占稅款云云，惟該等規定
，僅適用於納稅義務人，而本件上訴人係扣繳義務人，非納稅義
務人，如何無上開規定之適用，上訴人所為辯解如何不足採信，
原判決已說明其就案內所有證據，本於調查所得心證，分別定其
取捨，而憑以認定上訴人犯罪之依據及理由，經核所為論敘均與
卷內證據資料相符，從形式上觀察並無認定事實不依證據或有何
採證違背經驗法則、論理法則等違法情形存在，亦無判決理由矛
盾或不備之情形，上訴意旨未依據卷內訴訟資料對原判決究竟如
何不適用法則或適用不當為具體之指摘，徒憑己見就原判決已說
明事項或屬原審採證認事職權之適法行使，任意指摘為違法，自
不得據為合法之第三審上訴理由。其上訴違背法律上之程式，應
予駁回。
據上論結，應依刑事訴訟法第三百九十五條前段，判決如主文。
中    華    民    國  九十九  年    六    月   三十   日
                      最高法院刑事第二庭
                          審判長法官  莊  登  照
                                法官  陳  世  淙
                                法官  徐  昌  錦
                                法官  許  錦  印
                                法官  蘇  振  堂
本件正本證明與原本無異
                                      書  記  官
中    華    民    國  九十九  年    七    月    一    日
                                                     M

司法院資訊處製作；財團法人民間司法改革基金會備份。
